【裁判字號】    95,台上,891
【裁判日期】    950223
【裁判案由】    違反毒品危害防制條例等罪
【裁判全文】
最高法院刑事判決              九十五年度台上字第八九一號
    上  訴  人  甲○○
                        2樓
                        （另案在台灣台北監獄台北分監執行
                        中）.
    選任辯護人  王淑琍律師
上列上訴人因違反毒品危害防制條例等罪案件，不服台灣高等法
院中華民國九十四年十二月十五日第二審判決（九十四年度上訴
字第三二五一號，起訴案號：台灣板橋地方法院檢察署九十三年
度偵字第一六四四三號），提起上訴，本院判決如下：
    主  文
原判決撤銷，發回台灣高等法院。
    理  由
本件原判決認定上訴人甲○○基於販賣第二級毒品營利之概括犯
意，自民國九十二年十二月間某日起，在其台北縣土城市○○街
九號二樓住處及何英華位於台北縣中和市○○街四十巷一弄七號
三樓之住處內，以每包新台幣（下同）一千元或二千元不等（視
每包重量而定）之價格，販賣第二級毒品安非他命予何英華，平
均每月販賣安非他命予何英華三次，嗣於九十三年九月八日二十
三時五十九分許，上訴人先以電話與何英華談妥以二千元賣出安
非他命二包，另由與其有犯意聯絡之不詳年籍姓名成年男子，前
往台北縣板橋市重慶國中附近，交付安非他命二包予何英華而販
賣之。另上訴人因自九十三年八月間某日起，將其製造槍彈所用
之零件及工具寄藏在何英華上開住處（涉犯違反槍砲彈藥刀械管
制條例罪嫌部分，另案審理），乃另起轉讓第二級毒品安非他命
之概括犯意，自寄藏槍彈零件工具之日起，連續在其住處及何英
華前開住處，各無償轉讓不詳數量之安非他命予何英華一次。嗣
經警於九十三年九月九日八時許，持搜索票前往何英華住處搜索
，扣得如原判決附表編號一、二所示物品。復於九十三年十月七
日十九時許，在台北縣土城市○○街九號前拘獲上訴人，並在上
訴人住處扣得如原判決附表編號三所示物品等情。因而維持第一
審論處上訴人連續販賣第二級毒品；連續轉讓第二級毒品（均累
犯）罪刑之判決，駁回上訴人在第二審之上訴，固非無見。
惟查：(一)、刑事審判上之共同被告，係為訴訟經濟等原因，由檢
察官或自訴人合併或追加起訴，或由法院合併審判所形成，其間
各別被告及犯罪事實仍獨立存在。若共同被告具有共犯關係者，
雖其證據資料大體上具有共通性，共犯所為不利於己之陳述，固
得採為其他共犯犯罪之證據，然為保障其他共犯之利益，該共犯
所為不利於己之陳述，須無瑕疵可指，且仍應調查其他必要之證
據，以察其是否與事實相符，不得專憑該項陳述作為其他共犯犯
罪事實之認定，即尚須以補強證據予以佐證，不可籠統為同一之
觀察；且共同被告間若具有對向性之關係，如毒品交易之買賣雙
方，為避免其嫁禍他人而虛偽陳述，尤應有足以令人確信其陳述
為真實之補強證據，始能據以為論罪之依據。原判決認定上訴人
有原判決事實欄所載販賣安非他命與何英華之犯行，係依憑何英
華供述曾向上訴人購買安非他命；何英華經警查扣如原判決附表
編號一所示之安非他命；何英華供稱：伊與上訴人電話交談中「
處理」就是要買安非他命，「２張」就是要買二千元等語，為其
主要論據。然何英華於警詢、檢察官偵查及第一審審理中，先後
供述向上訴人購買安非他命之情節，其前後不盡一致而非無瑕疵
（原判決第四頁第十九至二十一行）；又何英華經警方查扣如原
判決附表編號一所示之安非他命，僅能證明何英華持有安非他命
之事實，惟尚不能以此證明其持有之安非他命即係向上訴人購買
；另何英華供稱：伊與上訴人電話交談中「處理」就是要買安非
他命，「２張」就是要買二千元等情，仍屬對向性共犯不利上訴
人供述之範疇，仍應調查其他必要之證據，以察其是否與事實相
符。乃原判決未說明何英華不利上訴人供述各情究有何補強證據
可資參照，逕以何英華不利上訴人供述各情，逕予認定上訴人有
原判決事實欄所載販賣安非他命與何英華之犯行，尚有未合。(二)
、依法應於審判期日調查之證據雖已調查，而其內容未明瞭者，
即與未經調查無異，如遽行判決，仍屬應於審判期日調查之證據
而未予調查，尚不得遽對被告為有利或不利之認定。又所謂「轉
讓」，係指移轉所有權之意思，即必須具有讓與之合意及交付之
行為，始符合轉讓之構成要件。原判決認定上訴人有原判決事實
欄所載，即轉讓安非他命與何英華之犯行，係依憑何英華於檢察
官偵查中供稱：……上訴人每次來，都在伊住處施用安非他命，
伊也會跟他一起用（原判決第四頁第十七至十八行、第六頁第十
八至十九行）；上訴人於警詢中供稱：「我們（即上訴人及何英
華）曾經互相請對方一起施用毒品安非他命」（原判決第六頁第
二十一至二十二行）等情，為其主要論據。然何英華、上訴人二
人上開供述各情，苟屬事實，其究指上訴人移轉安非他命所有權
與何英華？抑係指上訴人與何英華二人一起施用安非他命，上訴
人並無移轉安非他命所有權與何英華之行為？而苟何英華、上訴
人二人上開供述各情，係指上訴人與何英華二人一起施用安非他
命，上訴人並無移轉安非他命所有權與何英華，則上訴人該部分
所為是否與轉讓第二級毒品之構成要件相符，即尚非全無疑義，
仍待調查釐清。原審就上情未詳予調查釐清論述說明，逕就該部
分為不利上訴人之認定，尚嫌速斷，難昭折服。(三)、販賣毒品罪
，以行為人有營利之意圖為必要，故行為人有無此項犯罪之目的
條件，自應於事實欄內為詳實之記載，然後於理由內說明其憑以
認定之證據，始稱適法。原判決事實欄固記載上訴人基於營利之
意圖，而販賣安非他命與何英華等情。然其於理由欄並未說明經
由何項調查及有何證據，堪認上訴人販賣安非他命與何英華，確
具有營利之意圖，其理由欠備，尚有未洽。上訴意旨指摘原判決
不當，尚非全無理由。按第三審法院應以第二審判決所確認之事
實為判決基礎，刑事訴訟法第三百九十四條第一項前段定有明文
。原判決上述之違背法令，影響於事實之確定，本院無可據以為
裁判，應將原判決撤銷，發回原審法院更為審判。原判決理由欄
三所載不另為無罪諭知部分，基於審判不可分之原則，併予發回
，附此敘明。
據上論結，應依刑事訴訟法第三百九十七條、第四百零一條，判
決如主文。
中    華    民    國  九十五  年    二    月  二十三  日
                      最高法院刑事第一庭
                          審判長法官  董  明  霈
                                法官  林  茂  雄
                                法官  張  祺  祥
                                法官  呂  永  福
                                法官  陳  世  淙
      本件正本證明與原本無異
                                      書  記  官
中    華    民    國  九十五  年    三    月    二    日
                                                      Ｔ


司法院資訊處製作；財團法人民間司法改革基金會備份。
